【裁判字號】    95,交聲,1601
【裁判日期】    951117
【裁判案由】    交管條例聲異
【裁判全文】
臺灣板橋地方法院交通事件裁定        95年度交聲字第1601號
原處分機關  交通部公路總局臺北區監理所板橋監理站
受處分人即  甲○○
異  議  人
上列受處分人因違反道路交通管理處罰條例案件，對於交通部公
路總局臺北區監理所板橋監理站於民國95年9 月26日所為之處分
（原處分案號：板監裁字裁41－A3L721978 號），聲明異議，本
院裁定如下：
    主  文
異議駁回。
    理  由
一、原處分意旨略以：異議人即受處分人甲○○所有之車號ARB
    －253 號重型機車，於民國95年7 月28日9 時26分許，停放
    在臺北市○○○路11號對面之身心障礙專用停車位內，因「
    於身心障礙專用停車位違規停車」之違規事實，為臺北市政
    府警察局交通警察大隊員警依違反道路交通管理處罰條例第
    56條第1 項第10款規定，以北市警交大字第A3L721978 號違
    反道路交通管理事件通知單逕行舉發，並依同條第3 項後段
    規定予以拖吊移置，裁處罰鍰新臺幣（下同）1,200 元。
二、聲明異議意旨略以：因異議人是雙手肢障，而非腳，故異議
    人所騎乘之機車無需改裝為四輪機車，然伊並不知使用身心
    障礙停車位，應放證件，請法院念及異議人為中低收入戶，
    免為處罰，為此聲明異議，請求撤銷原處分云云。
三、按在設有殘障者專用停車標誌處所，非殘障用車不得停放，
    道路交通安全規則112 條第1 項第5 款定有明文；次按汽車
    駕駛人於身心障礙專用停車位違規停車者，處新臺幣600 元
    以上1,200 元以下罰鍰，道路交通管理處罰條例第56條第1
    項第10款定有明文。又使用身心障礙者專用停車位者，除掛
    有專用牌照之車輛外，應將專用停車位識別證置於汽車擋風
    玻璃明顯處或黏貼於機車車首，以供查核檢驗；違規佔用路
    邊停車場專用停車位者，由交通勤務警察、依法令執行交通
    稽查任務人員或交通助理人員依道路交通管理處罰條例第56
    條規定辦理，為身心障礙者專用停車位設置管理辦法第9 條
    、第14條第1 項亦定有明文。
四、經查：異議人甲○○於上揭時、地，將其所有之車號ARB －
    253 號重型機車，停放於臺北市○○○路11號對面之身心障
    礙專用停車位之事實，業據異議人於聲明異議狀上記載明確
    ，且有臺北市政府警察局北市警交大字第A3L721978 號舉發
    違反道路交通管理事件通知單、交通部公路總局臺北監理所
    板橋監理站板監裁字裁41－A3L721978 號違反道路交通管理
    事件裁決書各1 紙存卷可稽，復經臺北市政府警察局交通警
    察大隊查證無誤，有該隊95年8 月8 日北市警交大執字第09
    533436000 號書函1 份。復身心障礙者專用停車位設置管理
    辦法之立法目的主要在於維護身心障礙者之合法權益，保障
    其公平參與社會生活之機會，結合政府及民間資源，規劃並
    推行各項扶助及福利措施，故在身心障礙者保護法第48條授
    權訂定身心障礙者專用停車位設置管理辦法，並規定非領有
    專用停車位識別證明之身心障礙者或其家屬，不得違規佔用
    。再者，使用身心障礙者專用停車位者，應將專用停車位識
    別證置於汽車擋風玻璃明顯處或黏貼於機車車首，以供查核
    驗證。專用停車位識別證應由身心障礙者本人親自持用或家
    屬乘載身心障礙者本人時持用。前項家屬如未乘載身心障礙
    者本人時，不得使用專用停車位識別證。掛有專用牌照之車
    輛，由身心障礙者本人使用或乘載身心障礙者本人時，得使
    用身心障礙者專用停車位，身心障礙者專用停車位設置管理
    辦法第9 條、第12條分別定有明文。其立法意旨應在於藉由
    身心障礙者專用停車位識別證之查核，以檢驗殘障車位實際
    佔用者之身分，確保使用殘障車位之人為身心障礙者，防止
    一般民眾駕駛身心障礙車輛或一般車輛而佔用殘障車位，破
    壞立法美意。是主管機關須為必要之管理措施，自應一體適
    用於所有身心障礙者，並非僅針對非殘障人士所為之處罰規
    定。是重型機車駕駛人縱使於身分上符合將重型機車停放於
    身心障礙者專用停車位之規定，惟如其未依規定將專用停車
    位識別證黏貼於機車車首時，將使查核之員警無法判定該車
    是否屬於已登記身心障礙車輛及該車實際駕駛人或重型機車
    乘載車上之人是否為身心障礙者。本件異議人雖領有中華民
    國身心障礙手冊，為具有中度肢障之人，此有中華民國身心
    障礙手冊影本在卷可參，惟揆之上開說明，受處分人未將身
    心障礙者專用停車位識別證黏貼於機車車首，自難認定當時
    實際駕駛車輛者為身心障礙者本人或家屬乘載身心障礙者本
    人時持用。又異議人雖以其係中低收入戶及領有身心障礙手
    冊，屬經濟上之弱勢，希冀免繳交罰鍰置辯。然依道路交通
    管理處罰條例第56條第1 項第10款、違反道路交通管理事件
    統一裁罰基準及處理細則等規定，原處分機關及本院對於該
    等違規行為，僅能就駕駛人（或所有人）違規車種類別（機
    器腳踏車或汽車）、違規情節、期限內繳納罰鍰或到案聽候
    裁決者、逾越應到案期限15日以上30日以內繳納罰鍰或到案
    聽候裁決者者、逾越應到案期限30日以上繳納罰鍰或逕行裁
    決處罰者等情形，依法裁處罰鍰，此外，並無裁量空間可以
    斟酌違規人之經濟狀況，而予以免罰，是受處分人自尚難以
    前開理由，據引為卸免行政罰鍰之理由，甚為明確。本件事
    證明確，受處分人之違規行為堪以認定。
五、綜上所述，異議人所有之上開重型機車確有在上揭時、地於
    身心障礙專用停車位停車，未依規定將身心障礙者專用停車
    位識別證黏貼於機車車首之行為。從而，原處分機關依上開
    道路交通管理處罰條例第56條第1 項第10款之規定，裁處異
    議人罰鍰1,200 元，核無違誤，受處分人之異議顯無理由，
    自應予駁回。
六、據上論斷，應依道路交通案件處理辦法第19條，裁定如主文
    。
中    華    民    國    95    年    11    月    17    日
                  交通法庭法  官  林淑婷
以上正本證明與原本無異
如不服本裁定應於送達後5 日內向本院提出抗告狀
                          書記官  廖貞音
中    華    民    國    95    年    11    月    17    日


司法院資訊處製作；財團法人民間司法改革基金會備份。
